臺灣桃園地方法院刑事判決　　　　　　　100年度易字第202號
公　訴　人　臺灣桃園地方法院檢察署檢察官
被　　　告　楊清生
上列被告因竊盜案件，經檢察官提起公訴（100年度偵字第 4739
號），嗣經本院裁定改依簡式審判程序，並由受命法官獨任進行
審判程序，判決如下︰
    主  文
楊清生侵入住宅竊盜，未遂，累犯，處有期徒刑柒月。
    事  實
一、楊清生於民國99年間因竊盜案件，先後經本院以99年度易字
    第561號、99年度桃簡字第2056號判決判處有期徒刑6月、 3
    月確定，復經本院以99年度聲字第2683號裁定定應執行有期
    徒刑8月確定，於99年8月10日入監執行，於100年2月10日縮
    刑期滿執行完畢。詎其甫因前開竊盜案件執行完畢出監，於
    翌日即100年2月11日晚間7 時30分許，酒後（未達精神障礙
    或心智缺陷狀態，致辨識行為違法之能力與依其辨識而行為
    之能力欠缺或顯著降低之情形）行經桃園縣大溪鎮○○路34
    之3 號張輝輝住處前，見該屋側門未閉，有機可乘，竟意圖
    為自己不法所有，自該未閉妥之側門進入屋內（侵入住宅部
    分未據告訴），徒手開啟屋內抽屜著手竊取財物，適屋主張
    輝輝於屋內發覺客廳有人翻動抽屜之聲響，前來查看，發現
    楊清生正在翻動抽屜，遂立即制止，並報警處理，楊清生於
    張輝輝報警後，仍留在屋內，直至到場之員警將其逮捕，而
    查悉上情。
二、案經桃園縣政府警察局大溪分局報告臺灣桃園地方法院檢察
    署檢察官偵查起訴。
    理  由
一、按刑事訴訟法第273條之1第1 項規定除被告所犯為死刑、無
    期徒刑、最輕本刑為3 年以上有期徒刑之罪、或高等法院管
    轄第一審案件者外，於審判期日前之程序進行中，被告先就
    被訴事實為有罪之陳述時，審判長得告知被告簡式審判程序
    之旨，並聽取當事人、代理人、辯護人及輔佐人之意見後，
    裁定進行簡式審判程序。經查，本件被告楊清生竊盜案件，
    為前開不得進行簡式審判程序以外之案件，且被告於本院行
    準備程序時就被訴事實為有罪之陳述，本院告知被告簡式審
    判程序之旨，並聽取被告之意見後，爰依刑事訴訟法第 273
    條之1第1項之規定，裁定改依簡式審判程序進行審判，合先
    敘明。
二、上開事實，業據被告楊清生於警詢、檢察官訊問及本院審理
    時坦認不諱（見偵卷第9 、10、48、49頁），核與證人張輝
    輝於警詢時證述之情節相符（見偵卷第20、21頁），且有現
    場照片8幀在卷可佐（見偵卷第29-32頁）。堪認被告前揭不
    利於己之自白與事實相符，值堪信實。本件事證明確，被告
    犯行已堪認定，應依法論科。
三、論罪科刑：
(一)、按「刑法第321條第1項第2 款所謂毀越門扇，其『越』指踰
    越而言，如係從門走入或開鎖啟門入室，均不得謂為踰越門
    扇，原判決認定被告等係於日間開門侵入王友之住宅竊取其
    財物，既係開門入室，即不成立踰越門扇（或安全設備）竊
    盜之罪。」（最高法院77年度臺上字第1130號判決要旨參照
    ）。經查，被告於本院審理時自承：當時側門是打開的，伊
    就直接進去等語（見本院卷第24頁），核與證人張輝輝於警
    詢時證述：因為伊先生出門買東西時未將側門上鎖，被告才
    會有機會進入伊家店面行竊等情相合（見偵卷第21頁），足
    認被告未有以毀越門扇之方式進入被害人張輝輝之住處。核
    被告所為，係犯刑法第321條第2項、第1項第1款之侵入住宅
    竊盜未遂罪。又被告有如事實欄所載之犯罪科刑及執行情形
    ，有臺灣高等法院被告前案紀錄表1 份在卷可憑，其於受有
    期徒刑之執行完畢後，5 年以內故意再犯本件有期徒刑以上
    之罪，為累犯，應依刑法第47條第1 項之規定加重其刑。再
    被告已著手行竊，惟於尚未得手之際，即遭被害人張輝輝發
    現並報警處理，其所為竊盜犯行僅止於未遂階段，爰依刑法
    第25條第2 項規定減輕其刑，併依法先加重後減輕之。爰審
    酌被告非無工作、謀生之能力，不思依循正軌賺取財物，反
    持任意進入他人住處，恣意搜括他人財物，嚴重危害社會治
    安，雖其犯後坦承犯行，態度尚稱良好，然衡諸其甫因竊盜
    案件執行完畢出監，翌日即再為本件犯行等情狀，認檢察官
    對被告具體求處有期徒刑7 月，要與被告之犯行相當，爰依
    檢察官之具體求刑，對被告量處如主文所示之刑，以示懲儆
    。又被告犯案後經警以呼氣酒精濃度測試器測得呼氣酒精濃
    度雖達每公升0.31毫克，有呼氣酒精濃度測試單1 紙附卷可
    稽（見偵卷第26頁），惟被告於犯後尚能明確回憶陳述其行
    經前開犯罪地點，見上址鐵門旁之側門未關，屋內亦無人在
    場，並具體描述行竊及遭屋主發現之過程等情（見偵卷第 9
    、10頁），其於飲酒後猶能辨識該處門戶未閉，屋內無人，
    有機可乘，已足認被告於行為時並未因酒精依賴及當日飲酒
    程度，以致伊辨識行為違法或依辨識而行為之能力顯著減低
    之狀態，併此敘明。
(二)、至公訴人雖以被告前有多次竊盜犯行，考量其有犯罪之習慣
    ，請求併諭知強制工作等語。惟按保安處分係針對受處分人
    將來之危險性所為之處置，以達教化、治療之目的；我國現
    行刑法採刑罰與保安處分雙軌制，係在維持行為責任之刑罰
    原則下，為協助行為人再社會化之功能，以及改善行為人潛
    在之危險性格，期能達成根治犯罪原因、預防犯罪之特別目
    的；是保安處分中之強制工作，旨在對嚴重職業性犯罪及欠
    缺正確工作觀念或無正常工作因而犯罪者，強制其從事勞動
    ，學習一技之長及正確之謀生觀念，使其日後重返社會，能
    適應社會生活；保安處分應受比例原則之規範，使保安處分
    之宣告，與行為人所為行為之嚴重性、行為人所表現之危險
    性及對於行為人未來行為之期待性相當，應由法院視行為人
    之危險性格，決定應否令入勞動處所強制工作，以達預防之
    目的（司法院大法官釋字第471號及第528號解釋暨理由書、
    最高法院96年度臺上字第338 號判決意旨參照）；而改正被
    告犯罪習慣之有效方法，在於提供適當之更生保護等，並非
    僅有執行強制工作之保安處分一途，且強制工作之保安處分
    係就被告人身自由施加長期且嚴格之限制，自應從嚴認定之
    。經查，被告雖有多次竊盜之犯罪紀錄，惟審酌其自述於出
    監後，曾以砍竹子為生，亦曾到工廠工作，如有正常工作，
    伊就不會想去竊盜等情（見本院卷第24頁背面- 25頁），尚
    非全無工作意願，而被告本次竊盜犯罪動機，亦可能與其本
    身甫出監而無立即之謀生能力及其飲酒後思慮不周有所關連
    ，是依卷附事證，綜合被告行為之嚴重性、所表現之危險性
    及對其未來行為之期待性等情研判，尚不足以認定被告已有
    犯罪之習慣，以及其具有高度危險性、未來行為無可期待，
    故本院認給予被告如主文所示之適當徒刑處罰，已足收懲儆
    之效，並無藉由保安處分之強制工作方式以達教化與治療目
    的之必要，爰不為令入勞動場所強制工作之諭知，併此說明
    。
據上論斷，應依刑事訴訟法第273條之1第1項、第299 條第1項前
段，刑法第321條第2項、第1項第1款、第47條第1 項、第25條第
2項，判決如主文。
本案經檢察官蔡正傑到庭執行職務。
中    華    民    國    100   年    3     月    29    日
                  刑事第四庭  法  官  林維斌
以上正本證明與原本無異。
如不服本判決應於收受判決後10日內向本院提出上訴書狀，並應
敘述具體理由。其未敘述上訴理由者，應於上訴期間屆滿後20日
內向本院補提理由書( 均須按他造當事人之人數附繕本) 「切勿
逕送上級法院」。
                              書記官  鄭嘉惠
中    華    民    國   100    年    3     月    30    日